【裁判字號】    97,交聲,125
【裁判日期】    970623
【裁判案由】    交管條例聲異
【裁判全文】
臺灣板橋地方法院交通事件裁定         97年度交聲字第125號
原處分機關  交通部公路總局臺北區監理所
異  議  人
即受處分人  甲○○
上列受處分人因違反道路交通管理處罰條例案件，對於交通部公
路總局臺北區監理所民國97年1 月10日所為之北監自裁字裁40－
DB0000000 號裁決處分（原舉發案號：桃警交相字第DB0000000
號），聲明異議，本院裁定如下：
    主  文
原處分撤銷。
甲○○駕車行經有燈光號誌管制之交岔路口闖紅燈，處罰鍰新臺
幣貳仟柒佰元，並記違規點數點。又駕駛汽車有違反道路交通
管理處罰條例之行為，拒絕停車接受稽查而逃逸，處罰鍰新臺幣
仟元，並記違規點數壹點。
    理  由
一、原處分意旨略以：異議人即受處分人於民國95年10月26日晚
    間6 時15分許，駕駛車號2552-QD 號自用小客車行經桃園縣
    文化一路與青山路口時，有「駕車行經有燈光號誌管制之交
    叉路口闖紅燈」（由文化一路紅燈左轉青山路）及「在上開
    時地經警方鳴哨攔停不停而逃逸」之違規行為，經執勤員警
    逕行舉發，爰依道路交通管理處罰條例第53條第1 項及第60
    條第1 項規定，分別裁處新臺幣（下同）5400元及6000元罰
    鍰，並依同條例第63條第1 項第3 款及第1 款（原處分漏引
    第1 項第3 款及第1 款，應予補充）規定，各記違規點數3
    點及1 點。
二、異議意旨則以：本件違規單通知聯於95年11月2 日寄送於異
    議人位於臺北縣新店市○○○路25巷18弄358 號之戶籍地，惟
    異議人前開房屋平日出租他人，異議人實際居住於臺北縣新
    莊市，故未收受通知，異議人不知違規單已寄存於郵局。另
    異議人於員警舉發違規當時，正於公司加班中，並未行經該
    舉發路段，自無違規之可能。此外，警方並未提供舉發照片
    ，實令異議人無法接受，為此聲明異議，請求撤銷原處分等
    語。
三、按汽車駕駛人，行經有燈光號誌管制之交岔路口闖紅燈者，
    處1800元以上5400元以下罰鍰；又汽車駕駛人，駕駛汽車有
    違反本條例之行為，經交通勤務警察或依法令執行交通稽查
    任務人員制止時，不聽制止或拒絕停車接受稽查而逃逸者，
    除按各該條規定處罰外，處3000元以上6000元以下罰鍰；另
    汽車駕駛人有第60條第1 項、第53條之情形者，除依原條款
    處罰鍰外，並予各記違規點數1 點、3 點，道路交通管理處
    罰條例第53條第1 項、第60條第1 項、第63條第1 項第1 款
    、第3 款分別定有明文。次按汽車駕駛人之行為有不服指揮
    稽查而逃逸之情形，當場不能或不宜攔截製單舉發者，得逕
    行舉發；第1 項逕行舉發，應記明車輛牌照號碼、車型等可
    資辨明之資料，以汽車所有人為被通知人製單舉發，同條例
    第7 條之2 第1 項第4 款、第4 項亦各有明文規定。
四、經查：
(一)、異議人於95年10月26日晚間6 時15分許，駕駛其所有車牌號
    碼2552-QD 號自用小客車，行經有燈光號誌管制之桃園縣文
    化一路、青山路口闖紅燈（由文化一路紅燈左轉青山路），
    經桃園縣政府警察局龜山分局大埔派出所員警攔停，拒絕停
    車接受稽查而逃逸，由該執勤員警逕行製單舉發等事實，有
    桃園縣政府警察局95年10月26日桃警交相字第DB0000000 號
    舉發違反道路交通管理事件通知單影本、桃園縣政府警察局
    龜山分局96年12月25日山警分交字第0965039816號函、汽車
    車籍資料各1 件附卷可稽。
(二)、又本件異議人違規之情節，業經證人即舉發警員陳國榮於本
    院調查時具結證稱：當時伊是在前開路口中央指揮交通，看
    到文化一路西往東方向有一臺車紅燈時左轉青山路，伊在那
    裡吹哨及比手勢制止，示意該車停車，但該車未停下，反而
    紅燈左轉青山路。當時天氣晴朗，伊是在該車紅燈左轉之後
    ，看到該車後車牌之車號而記下，伊記得當時只看到該部車
    輛違規，但因距今已1 年多，伊已不記得該車之車型或顏色
    等語綦詳（見本院97年11月26日訊問筆錄）。經核證人陳國
    榮所證上述經過，並無不合常理或矛盾之處，且證人陳國榮
    與異議人間素不相識，並無任何怨隙，衡情證人陳國榮應無
    設詞攀誣或虛構違規事實以陷害異議人之理；況警員執行公
    務時，本身即受有行政懲處責任之監督，且其到庭具結作證
    ，更係以刑事責任擔保其證言之真實性，是證人陳國榮上開
    證言，應可採信。又交通管理稽查事件數量極多，自無法強
    求舉發員警對其每一件所舉發案件之違規細節均能清楚記憶
    ，而參諸本件證人陳國榮所言當時天氣晴朗，其又係站在路
    口中央指揮交通，故證人週遭之視線應無窒礙不良，且審酌
    證人陳述當時僅有異議人一部汽車違規以及證人身為員警之
    專業訓練，其對於職務上事項之觀察程度遠較一般人更為專
    注，故證人誤判之可能性極低。復佐以異議人於本院調查時
    亦自陳：前開車號2552-QD 號自小客車平常均由其駕駛，鮮
    少借給他人使用等語（見前開訊問筆錄），則異議人確有駕
    駛前揭自用小客車，於案發時地闖紅燈及拒絕停車接受稽查
    而逃逸等交通違規情事，應可認定。至本案除上開警員之證
    詞外，固無另以錄影或照相等方式所拍攝之車輛違規錄影帶
    或照片可資佐證，惟一般警員執行交通勤務，依法並未要求
    就上開車輛拒絕接受稽查或闖紅燈等違規事項必須錄影或拍
    照存證，且因此等違規情事多發生於一瞬間，除非於案發現
    場恰有預先錄影或擺設固定之照相設備，否則要求值勤警員
    或舉發機關緊急錄影或照相，並須以此為證，亦與執行勤務
    之實況難謂相合。異議人徒以本件並無違規採證照片，質疑
    員警所為處分之合法性，並無可取。
(三)、異議人另辯稱其於案發當時正在鴻炘工程有限公司（下稱鴻
    炘公司）加班，並未行經前開違規路段等語，並提出在職工
    作證明書1 紙為證。證人即鴻炘公司負責人戴銘泉亦於97年
    2 月26日本院調查中到庭證稱：異議人是鴻炘公司之繪圖員
    ，在鴻炘公司任職約2 、3 年，異議人提出之在職工作證明
    書是伊所出具的，公司95年間之打卡紀錄已未留存，因為公
    司一直很忙，異議人幾乎每天都要加班，通常要加班到8 、
    9 點，所以伊能確認異議人在95年10月26日當日有在公司加
    班至晚上8 時左右（見本院97年2 月26日訊問筆錄），惟本
    件違規時間係95年10月26日，距證人戴銘泉於97年1 月3 日
    出具前開在職工作證明書時已逾1 年，證人戴銘泉亦自承鴻
    炘公司已無95年間之員工打卡資料留存，且依證人戴銘泉所
    述，異議人並非每天都要加班，則證人戴銘泉何能確知異議
    人於本件案發當日係在鴻炘公司加班至晚上8 時許，已非無
    疑。再者，本院於97年2 月26日訊問證人戴銘泉之初，質諸
    其與異議人是否有親戚或僱傭關係，證人戴銘泉僅陳稱：其
    係異議人之老闆；且於其後證述時，亦均僅證陳異議人為其
    員工，其有給付薪水給異議人云云，隻字未提異議人與其有
    何親戚關係。惟證人戴銘泉及異議人乃夫妻，此有本院於97
    年2 月26日訊問後所查之證人戴銘泉與異議人個人基本資料
    各1 紙附卷可佐，則證人戴銘泉是否刻意隱匿其與異議人之
    夫妻關係，並故為迴護異議人之詞，尤屬可疑。另經本院向
    勞工保險局查詢異議人與鴻炘公司之投保情形，鴻炘公司並
    未參加勞工保險，異議人自87年6 月22日起迄95年10月31日
    止，則均係以仁寶電腦工程股份有限公司（下稱仁寶公司）
    為投保單位參加勞工保險，此有該局97年5 月15日保承資字
    第09710152660 號函及異議人之歷年投保資料1 份在卷為憑
    。又依異議人95年度稅務電子閘門財產所得調件明細表所示
    ，異議人該年度之薪資所得均來自於仁寶公司，並無鴻炘公
    司給付薪資之紀錄，足見被告於95年10月前，應係在仁寶公
    司任職，而非鴻炘公司。再佐以本院於調查中分別訊問證人
    戴銘泉及異議人，戴銘泉原證述異議人無須填寫加班單即可
    請領加班，異議人卻陳稱其在鴻炘公司申請加班費要寫加班
    單，二人所述顯有互歧，益徵證人戴銘泉證述異議人為其員
    工，且於95年10月26日在鴻炘公司加班至晚上8 時云云，當
    屬偏頗異議人之詞而非可採。異議人前開所辯，當無足取。
五、第查本件桃園縣政府警察局桃警交相字第DB0000000 號舉發
    違反道路交通管理事件通知單，經原舉發機關即桃園縣政府
    警察局龜山分局以掛號郵務送達方式向異議人戶籍地址即臺
    北縣新店市○○○路25巷18弄35號5 樓投遞，因招領逾期遭受
    退件，再於95年12月27日以郵局掛號寄存送達等情，有桃園
    縣政府警察局龜山分局96年12月25日山警分交字第09650398
    16號函在卷可憑。然觀以本件舉發通知單，其上所載應到案
    日期為95年11月26日，是前開舉發違反道路交通管理事件通
    知單辦理寄存送達之日期顯已逾應到案日期，復查無其他證
    據足證異議人於本件應到案期限前，已合法收悉該舉發通知
    單，自難期異議人有遵期到案之可能，以致其喪失於收受該
    通知單後15日內自動依最低額繳納罰鍰，或向處罰機關陳述
    不服意見之權益，原處分機關未予詳查，逕對異議人裁處最
    高額罰鍰，即非適法。
六、綜上所述，本件異議人確有駕駛汽車行經有燈光號誌管制之
    交岔路口闖紅燈及拒絕停車接受稽查而逃逸之違規事實，洵
    堪認定，異議人所辯各節，均非足採。然原處分既有前揭瑕
    疵而無可維持，即應由本院撤銷原處分，自為裁罰如主文所
    示，以期適法。
七、據上論斷，應依道路交通管理處罰條例第53條第1 項、第60
    條第1 項、第63條第1 項第1 款、第3 款，道路交通案件處
    理辦法第20條，裁定如主文。
中    華    民    國    97    年    6     月    23    日
                        交通法庭   法  官   吳佳穎
以上正本證明與原本無異
如不服本裁定應於送達後5日內向本院提出抗告狀
                                   書記官   陳香君
中    華    民    國    97    年    6     月    23    日


司法院資訊處製作；財團法人民間司法改革基金會備份。
